臺灣高等法院刑事判決　　　　　　　　94年度上訴字第1917號
上　訴　人　臺灣板橋地方法院檢察署檢察官
上　訴　人
即　被　告　庚○○
指定辯護人　本院公設辯護人甲○○
上列上訴人因被告強盜等案件，不服臺灣板橋地方法院94年度訴
字第254號，中華民國94年5月11日第一審判決（起訴案號：臺灣
板橋地方法院檢察署94年度偵字第2772號），提起上訴，檢察官
並移送併案審理（同署94年度偵緝字第1083號、94年度偵字第94
05號），本院判決如下：
    主  文
原判決撤銷。
庚○○共同意圖為自己不法之所有，攜帶兇器，以脅迫至使不能
抗拒，而取他人之物，累犯，處有期徒刑捌年。又連續攜帶兇器
竊盜，累犯，處有期徒刑捌月，扣案之鑰匙壹支，沒收。應執行
有期徒刑捌年陸月，扣案之鑰匙壹支，沒收。
    事  實
一、庚○○有搶奪及違反麻醉藥品管理條例案件等前科，又於民
    國90年間，因違反毒品危害防制條例案件，經臺灣板橋地方
    法院判處有期徒刑7月確定，於91年11月17日執行完畢。
二、庚○○猶不知悛悔，竟與丙○○（丙○○業經臺灣板橋地方
    法院於94年1月18日以93年度訴字第2257 號判決，判處有期
    徒刑8年＜該案判決書之日期誤載為93年1月18日＞，嗣經臺
    灣高等法院及最高法院先後駁回其上訴而確定），共同意圖
    為自己不法之所有，基於攜帶兇器強盜之犯意聯絡，於93年
    10月16日凌晨4時50分許，共乘車號OSQ-383號重型機車，攜
    帶屬庚○○所有客觀上可供兇器使用之西瓜刀及小武士刀各
    一把（均非槍砲彈藥刀械管制條例所規範之刀械，起訴書誤
    載為「西瓜刀」二把)，至位於臺北縣板橋市○○路268號之
    「亞哥汽車旅館」門前，旋由丙○○、庚○○下車分持上開
    西瓜刀及小武士刀各一把，頭戴安全帽，進入該旅館內，持
    刀脅迫旅館櫃檯人員戊○○轉身面向牆壁，至使其不能抗拒
    ，再由庚○○負責看守戊○○，由丙○○打開櫃檯抽屜，拿
    取內中屬旅館經營者所有之現金新臺幣（下同）2萬2千6 百
    元，適臺北縣政府警察局板橋分局警員巡邏行經該處，庚○○見狀即棄刀奪門而出並駕駛車號OSQ-383 號機車逃離現場
    ，丙○○則因不及上車而為警當場逮捕，並經警當場扣得前
    開西瓜刀、小武士刀各一把及丙○○強盜所得贓款2萬2千 6
    百元，而發覺上情（上開二把刀械係扣於丙○○上揭強盜案
    件，業經執行沒收而銷毀）。嗣庚○○因涉嫌本件強盜案件
    ，經臺灣板橋地方法院檢察署於93年12月15日發布通緝。
三、庚○○於為前述強盜犯行後，猶不知警惕，竟另行起意，意
    圖為自己不法之所有，基於竊盜之概括犯意：(1)先於93年11
    月20日17時許，在臺北縣新莊市○○路493巷4弄19號前，以
    屬其所有之鑰匙一支，發動騎乘乙○○所有停於該處之車號
    M78-231號機車一部（引擎號碼：KN246179)，竊取得手，供
    己代步之用。(2)繼於同年12月29日11時15分許，在臺北縣新
    店市○○路153 號前，以屬其所有客觀上可供兇器使用之金
    屬板手一支，卸下己○○所有懸掛於車號CPL-831 號機車上
    之車牌一面，而竊取之，隨即將該面車牌懸掛於其竊得之車
    號M78-231 號機車上，並將上開板手丟棄。嗣於同年12月29
    日23時20分許，庚○○駕駛該部機車搭載李常偉（李常偉部
    分由檢察官另案偵查），行經臺北縣中和市○○路○段112號
    前時，為警當場查獲，並扣得上開鑰匙一支。
四、案經臺北縣政府警察局板橋分局及中和分局分別報由臺灣板
    橋地方法院檢察署檢察官偵查起訴。
    理　由
一、上訴人即被告庚○○於偵查、原審及本院審理時對前開強盜
    及竊盜之犯罪事實，均坦承不諱（見94年度偵緝字第73號卷
    第17頁至第18頁、第31頁至第32頁、原審卷第48頁、第68頁
    至第73頁、本院卷第14頁、本院94年7月27日筆錄第3頁至第
    7頁)：(1)就被告所為強盜犯行，其供述核與共犯丙○○於偵
    查及本院審理時供證之情節相符（見94年偵緝字第73號卷第
    31頁、本院94年7月27日筆錄第3頁，丙○○於本院審理時結
    證承認係其打開櫃檯抽屜取錢之事實），並經證人戊○○於
    警詢中指述明確（見93年度偵字第16556號卷第9頁至第10頁
    ）。對於證人戊○○於警詢中證述之證據能力，公訴人、被
    告、被告辯護人於原審及本院審判程序中均未予爭執且皆同
    意得作為證據（見原審卷第68頁第69頁、本院卷第37頁、本
    院94年7月27日筆錄第4頁至第5頁)，本院斟酌證人戊○○於
    警詢中僅係單純陳述被害之過程，依該筆錄作成時之情況，
    認為適當，依刑事訴訟法第159之5第1 項之規定，證人戊○○於警詢中之證述應有證據能力。復有監視錄影帶翻拍照片
    、指認照片、查獲物品（含扣案西瓜刀、小武士刀、現金）
    照片、扣押物品清冊一覽表、贓證物品清單、被害人戊○○
    領回2萬2千6 百元所出具之贓物認領保管單在卷可證見（93
    年度偵字第16556號卷第15頁背面、第19頁至第27頁)。(2)就
    被告竊盜犯行，除被告自白外，並經證人乙○○、己○○於
    警詢中指述失竊情節明確（見94年度偵字第624號卷第12 頁
    、第13頁至第14頁），對於證人乙○○、己○○於警詢中證
    述之證據能力，公訴人、被告、被告辯護人於原審及本院審
    判程序中均未予爭執且皆同意得作為證據（頁數同前），本
    院斟酌此二證人於警詢中僅係單純陳述被害之過程，依該等
    筆錄作成時之情況，認為適當，依前開法條規定，此二人於
    警詢中之證述應有證據能力。復有扣案之鑰匙一支及卷附之
    搜索扣押筆錄、扣押物品目錄表、贓物認領保管單、車輛竊
    盜車牌失竊資料個別查詢報表查詢車輛認可資料、機車及車
    牌照片可證（見94年度偵字第624號卷第19頁至第31頁）。
    綜上，被告之自白核與事實相符，本件事證明確，被告強盜
    及竊盜犯行，均洵堪認定。
二、論罪科刑及沒收部分：
    (一)被告持以犯案之西瓜刀、小武士刀各一把，均係單面開鋒
      之刀刃，甚為鋒利，有卷附照片可稽（見93年度偵字第16
      556號卷第20頁背面)，又被告持以竊取車牌之板手，係屬
      金屬製品，亦為被告承認在卷（被告於本院對原審認定該
      板手係金屬製品之事實，坦承不諱），該等刀械、板手在
      客觀上皆具有危險性，持以強盜或行竊，均足以對人之身
      體、生命、安全構成威脅，應屬兇器。核被告強盜犯行，
      係犯刑法第330條第1項之攜帶兇器強盜罪。被告所為之竊
      車犯行，係犯刑法320條第1項之普通竊盜罪，其攜帶板手
      竊取車牌之犯行，則係犯同法第321條第1項第3 款之攜帶
      兇器竊盜罪。
    (二)被告就前揭強盜犯行，與丙○○間有犯意聯絡、行為分擔
      ，均為共同正犯。被告所為前後二次竊盜犯行，時間緊接
      ，手法雷同，觸犯基本犯罪構成要件相同之罪名，顯係基
      於概括犯意反覆實施，為連續犯，依刑法連續犯之規定論
      以一較重之攜帶兇器竊盜罪，並加重其刑。被告所犯上開
      加重強盜罪及加重竊盜罪，犯意各別，行為互異，應分論
      併罰。
    (三)被告於90年間，曾因違反毒品危害防制條例案件，經臺灣
      板橋地方法院判處有期徒刑7月確定，於91年11月17 日執
      行完畢，有臺灣高等法院被告前案紀錄表一份在卷可考，
      其於5 年內再犯有期徒刑以上之上開二罪，均為累犯，皆
      應依刑法累犯之規定，加重其刑，並就其加重竊盜罪部分
      遞加重其刑。
    (四)茲審酌被告曾有搶奪及違反麻醉藥品管制條例案件等前科
      ，又有上述構成累犯之犯罪，有卷附之臺灣高等法院被告
      前案紀錄表可按，素行不佳，其猶不知悛悔，再為本案犯
      行，且其現尚年輕力壯，卻不思勤勉向上，竟貪圖一己之
      私利，而持刀脅迫被害人強盜財物，惡性重大，再者，被
      告於為本案強盜犯行後，未為警立即查獲，竟旋復有連續
      行竊之犯行，顯見其欠缺自我警惕、約束之意念，復衡以
      其智識程度、被害人受害程度，及其犯罪動機、目的、手
      段、犯罪後於偵審期間尚知坦承犯行等一切情狀，爰各量
      處如主文第二項所示之刑，並定其應執行之刑，以資懲儆
      。
    (五)扣案之鑰匙一支，屬被告所有，且係供其犯前開竊盜機車
      犯罪所用之物，為被告供承在卷，依刑法第38條第1項第2
      款之規定，宣告沒收。至於扣於丙○○上揭強盜案件之西
      瓜刀、小武士刀各一把，亦屬被告所有，且係供其與丙○○為前揭加重強盜犯罪所用之物，固據被告承認在卷，但
      該二把刀械，業經已確定之丙○○上揭強盜案件之確定判
      決宣告沒收，且經臺灣板橋地方法院檢察署檢察官於該署
      94年度執字第3540號案件執行沒收並已銷毀在案，有臺灣
      板橋地方法院93年度訴字第2257號刑事判決、丙○○之臺
      灣高等法院出入監簡列表、臺灣板橋地方法院檢察署94年
      8月12日丁○榮寅94執3540字第59919號函各一份在卷可稽
      ，該二把刀械現已不存在，自不得再予宣告沒收。又被告
      竊取車牌所用之板手一支，業已遭被告丟棄，為被告供述
      在卷，因無證據證明該支板手現尚存在而未滅失或尚未為
      他人先占，為免日後執行之困擾，認無宣告沒收之必要。
      末查經警於93年10月16日7時10分許，在被告位於臺北縣
      新莊市○○街17號2樓居所搜索扣得之西瓜刀一把等物，
      因未經被告持至上揭旅館，自與其本案犯罪無關連性，尚
      不得於本案判決宣告沒收，檢察官起訴書聲請對此等物品
      亦宣告沒收，尚有誤會，亦併此敘明。
三、撤銷改判之理由：
    原審據而對被告論罪科刑，固非無見，惟被告持以實行強盜
    行為之西瓜刀、小武士刀各一把，業經臺灣板橋地方法院檢
    察署檢察官執行沒收而銷毀不存在，自不得再予宣告沒收，
    業見前述，原審未及審酌，而將該二把刀械宣告沒收，尚有
    未洽。又原審判決於事實欄認定被告構成累犯，並於理由欄
    說明被告構成累犯之依據，但於主文宣告被告罪刑時，就被
    告竊盜犯罪部分，漏載累犯，致其宣示之主文與所載之事實
    及理由之說明，不相適合，亦有未當。被告提起本件上訴，
    請求從輕量刑，原審檢察官以被告無端提起上訴，浪費司法
    資源，請求從重量刑，固均核無理由，但原審判決既有上述
    可議之處，自應由本院撤銷改判。
四、臺灣板橋地方法院檢察署94年度偵緝字第1083號、94年度偵
    字第9405號移送本院併案審理之事實，與本案原起訴之被告
    強盜及竊盜事實，係屬完全相同之事實，附此敘明。
據上論斷，應依刑事訴訟法第369條第1 項前段、第364條、第29
9條第1項前段，刑法第28條、第56條、第330條第1 項、第321條
第1項第3款、第47條、第51條第5款、第38條第1項第2 款，判決
如主文。
本案經檢察官陳玉珍到庭執行職務。
中　　華　　民　　國　　94　　年　　8 　　月　　17　　日
　　　　　　　　　刑事第十二庭  審判長法　官  李文成
　　　　　　　　　　　　　　　　　    法　官  周盈文
　　　　　　　 　 　　　　　　　　　　法　官  王復生
以上正本證明與原本無異。
強盜部分如不服本判決應於收受送達後十日內向本院提出上訴書
狀，其未敘述上訴之理由者並得於提起上訴後十日內向本院補提
理由書（均須按他造當事人之人數附繕本）。
竊盜部分不得上訴。
                                      書記官  王宜玲
中　　華　　民　　國　　94　　年　　8 　　月　　23　　日
附錄本案論罪科刑法條全文
刑法第330條
犯強盜罪而有第321條第1項各款情形之一者，處七年以上有期徒
刑。
前項之未遂犯罰之。
刑法第321條
犯竊盜罪而有左列情形之一者，處六月以上、五年以下有期徒刑
：
一  於夜間侵入住宅或有人居住之建築物、船艦或隱匿其內而犯
    之者。
二  毀越門扇、牆垣或其他安全設備而犯之者。
三  攜帶兇器而犯之者。
四  結夥三人以上而犯之者。
五  乘火災、水災或其他災害之際而犯之者。
六  在車站或埠頭而犯之者。
前項之未遂犯罰之。
